【裁判字號】    97,交抗,221
【裁判日期】    970307
【裁判案由】    聲明異議
【裁判全文】
臺灣高等法院臺中分院交通事件裁定     97年度交抗字第221號
  抗  告  人    甲○○
  即受處分人
上列抗告人因違反道路交通管理處罰條例案件，不服臺中地方法
院，中華民國97年1月11日所為裁定（96年交聲字第1548號），
提起抗告，本院裁定如下：
      主  文
抗告駁回。
      理  由
一、抗告意旨略以：(一)受處分人並未在道路堆積、置放、設置或
    拋擲足以妨礙交通之物之物品。(二)臺中縣警察局所謂道路實
    際上為騎樓，係屬受處分人所有臺中縣烏日鄉○○街二二五
    號之騎樓，而非政府開闢之道路。(三)受處分人依法經營補習
    班業務且對面就是九德國小，在私人騎樓上放置花盆係為美
    化環境，並可阻止機車侵入騎樓威脅學生通行安全，並未有
    妨害交通之情事。(四)公務員行使公權力時不應針對特定對象
    有差別待遇，應一視同仁，公平執法。但臺中縣警察局在執
    行公務時卻無視花盆旁邊就停放多部機車，只針對本人騎樓
    開單處分，有違行政中立。(五)建築技術規則第五十七條第四
    款：騎樓柱正面應自道路境界線退後十五公分以上，但騎樓
    之淨寬不得小於二˙五公尺。受處分人僅在私人騎樓放置花
    盆後，留下的通道大於二˙五公尺，符合法令規定，何足以
    妨害交通？(六)政府開設之道路，為了美化環境，淨化空氣，
    在道路二旁大多種植樹木植栽，為何禁止受處分人在私人騎
    樓放置盆栽。(七)道路交通管理處罰條例第八十二條第一項之
    要件係在道路堆積、置放、設置或拋擲足以妨礙交通之物。
    受處分人在騎樓上放置花盆並無妨害交通之情事，綜上所述
    ，臺灣台中地方法院裁定駁回受處分人聲明異議，尚有未洽
    ，爰依法提起抗告，請求撤銷原裁定等語。
二、經查：
(一)、按憲法第十五條關於人民財產權應予保障之規定，旨在確保
    個人依財產之存續狀態行使其自由使用、收益及處分之權能
    ，避免遭受公權力或第三人之侵害，惟如因公用或其他公益
    目的之必要，例如既成道路符合一定要件而成立公用地役關
    係者，則為兼顧公益，其財產上之利益必須有特別之犧牲，
    其所有權人對於土地自由使用收益之權能亦應受到限制，司
    法院大法官會議釋字第五六四號解釋、交通部七十六年十一
    月十四日交路字第０二六０一七號函釋意旨參照。又道路交
    通管理處罰條例第三條第一款規定：「道路」，指公路、街
    道、巷衖、廣場、騎樓、走廊或其他供公眾通行之地方。騎
    樓為道路交通管理處罰條例所稱之「道路」，係供一般公眾
    往來通行之道路無訛。本件受處分人堆積、放置物品之地點
    ，既屬供公眾通行之道路，縱係私人土地，依前開說明，為
    兼顧公益，其財產上之利益必須有特別之犧牲，受處分人對
    於其所有之土地自由使用收益之權能仍應受道路交通管理處
    罰條例及其他交通法規之規範。
(二)、道路交通管理處罰條例第八十二條第一項第一款之處罰以行
    為人在道路堆積、放置之物品足以妨礙交通為要件。所謂妨
    礙交通，並不以行人或車輛完全無法通行始稱之，只要公眾
    通行之權利受到適度之妨礙即足當之，觀諸抗告狀所附違規
    現場照片，其設置之數量甚多、擺設緊密，顯礙及往來行人
    進入及使用騎樓，尚難以其擺設之目的係為阻止機車停放騎
    樓威脅進出學生通行安全，即得阻卻本款之適用。
(三)、憲法上的平等原則係指合法權利義務的平等，並不包含違法
    行為不予取締制裁的不法平等，平等原則並非賦予受處分人
    有要求舉發警員對其違規行為不予舉發處罰的權利，縱當日
    舉發處所有多部機車違規停放卻未遭警方舉發屬實，受處分
    人仍無從援引平等原則解免其違規之責。
(四)、建築技術規則依同法第三條係規範建築物之設計、施工、構
    造及設備等，與道路交通管理處罰條例係為維護道路往來交
    通安全及騎樓設置目的具都市計畫性及公益性截然不同，亦
    難以所為符合建築技術規則即認未妨礙交通。又政府於道路
    二旁栽植樹木性質上屬於公共用物，有公益上之目的，與一
    般私人所有物品性質上有別，無從等同視之。
(五)、本件抗告人即受處分人違規事實明確，原審認原處分機關依
    道路交通管理處罰條例第八十二條第一項第一款之規定，裁
    處一千五百元罰鍰並無不當，駁回抗告人之聲明異議，並無
    違誤，抗告人上開抗告並無理由，應予駁回。
三、據上論結，應依道路交通案件處理辦法第二十六條、刑事訴
    訟法第四百一十二條，裁定如主文。
中    華    民    國    97    年    3    月    7      日
            刑事第九庭  審判長法  官  陳  筱  珮
                              法  官  許  旭  聖
                              法  官  康  應  龍
上列正本證明與原本無異。
不得再抗告。
                              書記官  姚  錫  鈞
中    華    民    國    97    年    3     月    7     日


司法院資訊處製作；財團法人民間司法改革基金會備份。
